【裁判字號】    97,交上易,42
【裁判日期】    970717
【裁判案由】    過失致死
【裁判全文】
臺灣高等法院高雄分院刑事判決        97年度交上易字第42號
上  訴  人  臺灣高雄地方法院檢察署檢察官
被      告  丙○○
選任辯護人  林夙慧律師
上列上訴人因被告過失致死案件，不服臺灣高雄地方法院96年度
交易字第742 號中華民國97年3 月24日第一審判決（起訴案號：
臺灣高雄地方法院檢察署96年度偵字第7950號、10203 號），提
起上訴，本院判決如下：
     主  文
原判決撤銷。
丙○○犯過失致死罪，處有期徒刑肆月，如易科罰金，以新臺幣
壹仟元折算壹日。減為有期徒刑貳月，如易科罰金，以新臺幣壹
仟元折算壹日。
     事  實
一、丙○○於民國96年3 月6 日19時15分許，騎乘車牌號碼ML5-
    959號重型機車，沿高雄市○○區○○路由東往西方向行駛
    ，行經該路段與土庫路口時，本應注意行車時速依當地時速
    限制不得超過50公里，且應注意車前狀況，隨時採取必要之
    安全措施，而依當時情形並無不能注意之情事，竟疏未注意
    及此，仍貿然以高達時速60公里之速度超速行駛，適有張峰
    杰騎乘車牌號碼XZI-133 號重型機車沿同市○○路由南往北
    方向闖紅燈行駛途經該處，雙方煞避不及而發生碰撞，使張
    峰杰人車倒地，因而顱內出血、頭部外傷、血胸等傷害，經
    送醫急救，仍於同年月9 日10時10分許，不治死亡。
二、案經高雄市政府警察局楠梓分局移送臺灣高雄地方法院檢察
    署檢察官偵查起訴。
     理  由
甲、程序部分：
一、本判決所引用審判外之傳聞證據，被告及辯護人於本院審理
    時均表示無意見，且未於言詞辯論終結前聲明異議，本院審
    酌其等作成時，並無不法之情事，認為適當，自得視為同意
    作為本案證據使用，依刑事訴訟法第159 條之5 第2 項規定
    ，自有證據能力，均得為證據。
二、高雄市政府警察局交通大隊交通事故談話紀錄表，係交通警
    員於職務上製作之紀錄文書，並無顯不可信之情況，依刑事
    訴訟法第159條之4第1款規定，自有證據能力，得為證據。
乙、實體部分：
一、訊據被告對其曾於上揭時、地，與被害人張峰杰車輛發生碰
    撞，被害人因此受有顱內出血、頭部外傷、血胸等傷害，經
    送醫急救後不治死亡之事實，固不否認，惟矢口否認有何過
    失犯行，辯稱：伊騎車速限未超過時速50公里，且係在交通
    號誌燈綠燈時，通過上開路口時，本件車禍純因被害人酒後
    駕車，且違規闖越紅燈所致，不可歸責於伊云云。
二、經查：
  (一)被告於車禍現場經警員甲○○訪談時，已供承：當時伊之機
    車時速為60公里等情，有高雄市政府警察局交通大隊交通事
    故談話紀錄表在卷可稽，並據證人甲○○於原審及本院審理
    時結證：被告當時自己陳述其機車之時速是60公里，我是依
    據他的陳述紀錄的等情明確，參以被告於本院供稱「我慢慢
    減速到路口，變為綠燈我就加速過去，我到路口時應算是第
    1 輛車」等語，則被告在未停車之下，加速進入路口，時速
    達60公里並非不可能。足見被告於肇事時係超速行駛，至為
    明確。
  (二)被告於偵查中亦自承：案發當時，我確實未看清楚左右是否
    有來車，而死者的機車是由左方過來，該路上燈光有點暗，
    且我安全帽的鏡片有點暗，死者又未開燈，所以我看到死者
    時已來不及煞車等情（見相驗卷第33頁）。證人乙○○於本
    院審理時亦結證：被告當時沒有注意左手邊來車，綠燈一變
    換，就衝出去而撞到死者的機車等情（見本院97年7 月3 日
    審判筆錄），足見被告當時確未注意車前狀況，隨時採取必
    要之安全措施，仍冒然超速向前行駛，以致肇事，至為明確
    。
  (三)被害人因本件車禍致顱內出血、頭部外傷、血胸等傷害，經
    送醫急救死亡乙節，亦經臺灣高雄地方法院檢察署檢察官督
    同法醫師相驗明確，並製有相驗屍體證明書、驗斷書、勘驗
    筆錄各1 份及相驗屍體照片25張、道路交通事故現場圖、調
    查報告表各1 份、現場照片10張附卷可稽。又本件車禍經送
    高雄市政府交通局車輛行車事故鑑定委員會、高雄市車輛行
    車事故覆議鑑定委員會鑑定結果，雖均認被害人闖越紅燈為
    肇事原因，有該委員會鑑定書2 紙附卷足按（見偵查卷第36
    、39頁）。惟查上開鑑定書對於肇事當時，被告超速行駛及
    疏於注意車前狀況部分，均漏未審酌，是上開鑑定書尚難採
    為有利於被告之認定。
  (四)按行車速度應依速限標誌或標線之規定，無標誌或標線者，
    行車時速不得超過50公里，且駕駛人應注意車前狀況，隨時
    採取必要之安全措施，道路交通安全規則第93條第1 項第1
    款、第94條第3 項分別訂有明文。被告騎乘前揭重型機車行
    經前開道路，自應依上開規定行駛，且依當時情形，並無不
    能注意之情形，竟疏未注意及此，仍超速行駛，致肇事使被
    害人張峰杰頭部受創因而死亡，其有過失，已屬明確，又被
    害人確因本案車禍死亡，其與被告之過失行為間，即有相當
    因果關係，即難辭其過失致死之刑責。至於被害人就本件車
    禍之發生，雖亦與有過失，但對於被告犯罪之成立，不生影
    響，併此明。
  (五)綜上所述，被告所辯上情，無非卸責之詞，不足採信。本件
    事證明確，被告之犯行，堪以認定。
二、核被告所為，係犯刑法第276 條第1 項過失致死罪。原審未
    予詳查，遽為被告無罪之諭知，尚有未當，公訴人上訴意旨
    ，執此指摘原判決不當，為有理由，自應由本院將原判決撤
    銷改判。審酌被告尚無犯罪前科，有臺灣高等法院被告前案
    紀錄表在卷可考，茲因一時疏忽，觸犯刑章，犯後否認犯行
    ，及被害人對本件車禍之發生，亦與有過失等一切情狀量處
    有期徒刑4 月。又被告之犯罪時間，在96年4 月24日以前，
    符合減刑條件，應依中華民國96年罪犯減刑條例第2 條第1
    項第3 款規定，減為有期徒刑2 月，並諭知易科罰金之折算
    標準，以資懲儆。
據上論斷，應依刑事訴訟法第369 條第1 項前段、第364 條、第
299 條第1 項前段，刑法第276 條第1 項、第41條第1 項，中華
民國96年罪犯減刑條例第2 條第1 項第3 款、第7 條、第9 條，
判決如主文。
本案經檢察官林慶宗到庭執行職務。
中    華    民    國    97    年    7     月    17    日
                  刑事第九庭    審判長法  官  莊秋桃
                                      法  官  范惠瑩
                                      法  官  謝宏宗
以上正本證明與原本無異。
本件判決不得上訴。
中    華    民    國    97    年    7     月    18    日
                                      書記官  熊惠津
附錄本判決論罪科刑法條：
刑法第276條第1項
因過失致人於死者，處2 年以下有期徒刑、拘役或2 千元以下罰
金。
                                                      Q


司法院資訊處製作；財團法人民間司法改革基金會備份。
